臺灣高等法院刑事判決　　　　　　　　 100年度上訴字第98號
上　訴　人　臺灣桃園地方法院檢察署檢察官
上　訴　人
即　被　告　黃柏修
選任辯護人　劉哲睿律師
　　　　　　林鈺雄律師
上　訴　人
即　被　告　邱啟豪
選任辯護人　劉世興律師
上列上訴人因被告違反毒品危害防制條例案件，不服臺灣桃園地
方法院99年度訴字第534號，中華民國99年10月7日第一審判決（
起訴案號：臺灣桃園地方法院檢察署99年度偵字第8001號），提
起上訴，本院判決如下：
    主  文
上訴駁回。
    事  實
一、黃柏修於民國95年間因犯賭博罪，經臺灣桃園地方法院以95
    年度簡字第389 號判決判處有期徒刑3月 確定，嗣經同法院
    以96年度聲減字第6747號裁定減刑，減為有期徒刑1 月又15
    日確定，並於96年10月25日易科罰金執行完畢。詎猶不知悔
    改，其與邱啟豪均明知愷他命係毒品危害防制條例列管之第
    三級毒品，不得持有達純質淨重20公克以上，竟共同基於持
    有第三級毒品愷他命達純質淨重20公克以上之犯意聯絡，由
    邱啟豪駕駛車牌號碼7787-QH 號自小客車搭載黃柏修，於99
    年3 月18日凌晨3 時許，在桃園縣桃園市○○○路頂好超市
    附近，向黃正齊（另由臺灣桃園地方法院檢察署檢察官簽分
    偵辦）取得愷他命1包（驗前毛重1005.63公克，包裝塑膠袋
    重5.61公克，取0.12公克鑑定用罄，驗餘淨重999.9 公克）
    ，而非法共同持有之。嗣於同日凌晨3 時45分許，在桃園縣
    桃園市○○路與南平路口，為警查獲，並於7787-QH 號自小
    客車副駕匙座下扣得上開愷他命1包，始循線查悉上情。
二、案經桃園縣政府警察局移送移送臺灣桃園地方法院檢察署檢
    察官偵查起訴。
    理  由
一、證據能力部分
  (一)按被告之自白，非出於強暴、脅迫、利誘、詐欺、疲勞訊問
    、違法羈押或其他不正之方法，且與事實相符者，得為證據
    ；被告陳述其自白係出於不正之方法者，應先於其他事證而
    為調查，該自白如係經檢察官提出者，法院應命檢察官就自
    白之出於自由意志，指出證明之方法，刑事訴訟法第156 條
    第1 項、第3 項定有明文。準此，被告黃柏修、邱啟豪對檢
    察官所提渠等於警詢時及偵查中不利於己供述，其證據能力
    並無意見，復本院亦查無有何顯然不正之方法取得情事，而
    悖於渠等自由意志，是被告前開不利於己供述得為證據，合
    先敘明。
  (二)按被告以外之人（包括證人、鑑定人、告訴人、被害人及共
    同被告等）於審判外之陳述雖不符刑事訴訟法第159條之1至
    之4等4條之規定，而經當事人於審判程序同意作為證據，法
    院審酌該言詞陳述或書面陳述作成時之情況，認為適當者，
    亦得為證據；當事人、代理人或辯護人於法院調查證據時，
    知有刑事訴訟法第159條第1項不得為證據之情形，而未於言
    詞辯論終結前聲明異議者，視為有前項之同意，同法第 159
    條之5 定有明文。立法意旨在於傳聞證據未經當事人之反對
    詰問予以核實，原則上先予排除。惟若當事人已放棄反對詰
    問權，於審判程序中表明同意該等傳聞證據可作為證據；或
    於言詞辯論終結前未聲明異議，基於尊重當事人對傳聞證據
    之處分權，及證據資料愈豐富，愈有助於真實發見之理念，
    且強化言詞辯論主義，使訴訟程序得以順暢進行，上開傳聞
    證據亦均具有證據能力。準此，被告黃柏修、邱啟豪彼此間
    於警詢時、偵查中所為之陳述，以及內政部警政署刑事警察
    局99年4月6日刑鑑字第0990041582 號、99年3月30日刑鑑字
    第0990042452號鑑定書均同意有證據能力（見本院卷第93、
    103頁），本院認其作成之情形並無不當情形，經審酌後認
    為適當，故均得為證據。
  (三)另刑事現場照片、扣案之愷他命1包（驗前毛重1005.63公克
    ，包裝塑膠袋重5.61公克，取.012公克鑑定用罄，驗餘淨重
    999.9公克）、黃柏修所有行動電話3 支（含SIM卡，門號分
    別為0000000000號、0000000000號及0000000000號）及新臺
    幣（下同）8,300元、邱啟豪所有行動電話1 支（含SIM卡，
    門號為0000000000號）及1萬2,200元、通聯記錄分屬物證及
    書證性質，復均與本案事實具有自然關聯性，亦無事證足認
    有違背法定程序或經偽造、變造所取得之情事，皆可認有證
    據能力。
二、上揭犯罪事實，業據被告黃柏修、邱啟豪於警詢、偵訊、原
    審及本院準備、審理時時均自白不諱，並經原審踐行審判程
    序分離時分別結證屬實，且有查獲現場照片及愷他命1 包扣
    案可資佐證。而扣案之白色細晶體1 包經送鑑定後，認驗前
    毛重1005.63 公克，包裝塑膠袋重5.61公克，取0.12公克鑑
    定用罄，驗餘淨重999.9 公克。檢出三級毒品愷他命成分，
    測得純度約92％，驗前純質淨重約920.21公克，此有內政部
    警政署刑事警察局99年4月6日刑鑑字第0990041582號號鑑定
    書1份在卷可稽（見偵查卷第315頁）。足認被告前開任意性
    之自白與事實相符，堪予採信。
三、按愷他命係毒品危害防制條例第2 條第2 項第3 款所規定之
    第三級毒品。倘持有數量已達純質淨重20公克以上，即屬同
    條例第11條第5 項所規範應受刑罰之行為。毒品危害防制條
    例所謂之「持有」，係指行為人將該條例所指之毒品置於自
    己實力支配下之狀態而言；僅須行為人主觀上對該等物品有
    執持占有之意思，客觀上並已將之置於自己實力得為支配之
    狀態，即足當之，並不以行為人親手觸及毒品為必要。且被
    告2人取得毒品之經過既係由邱啟豪駕駛車牌號碼7787-QH號
    自小客車搭載黃柏修，於99年3月18日凌晨3時許，在桃園縣
    桃園市○○○路頂好超市附近，向黃正齊取得愷他命1 包（
    驗前毛重1005.63公克，包裝塑膠袋重5.61公克，取.0 12公
    克鑑定用罄，驗餘淨重999.9 公克），經警查獲時，該包愷
    他命係置於7787-QH 號自小客車副駕匙座下方，而該車係邱
    啟豪之女友陳恩慈所有，平日均由邱啟豪使用等情，業據被
    告邱啟豪供承在卷（偵卷第46頁參照）。被告邱啟豪主觀上
    既對該毒品有與黃柏修共同執持占有之意思，客觀上並已將
    之置於自己實力得為支配之狀態，自係與黃柏修共同持有上
    開愷他命。
四、原審本於同上見解，變更起訴法條，適用刑法第28條、毒品
    危害防制條例第11 條第5項之持有第三級毒品純質淨重20公
    克以上之罪。又因黃柏修前有犯罪事實欄所載之前科，其受
    有期徒刑執行完畢後，5 年內故意再犯本件有期徒刑以上之
    罪，依刑法第47條第1 項之規定對被告黃柏修加重其刑，復
    因被告黃柏修於被告黃柏修於遭查獲上開犯行後，主動向檢
    警供出第三級毒品愷他命之來源，因而查獲毒品來源上游黃
    正齊（見原審卷第92頁臺灣桃園地方法院檢察署99年7月7日
    桃檢堂日99偵8001字第56103 號函），被告黃柏修確有供出
    毒品來源，並因而破獲之情事，依毒品危害防制條例第17條
    第1 項之規定，減輕其刑，並依法先加重而後減輕之。末審
    酌被告2 人持有國家嚴格管制之第三級毒品，非但戕害個人
    之身心健康，且對社會治安亦造成潛在之危險，惟念及其行
    為本身對社會所造成之危害並非直接、鉅大，及其於犯罪後
    坦承犯行等一切情狀，對被告黃柏修量處有期徒刑8 月，對
    被告邱啟豪量處有期徒刑1年2月；扣案之愷他命依刑法第38
    條第1項第1款之規定宣告沒收收；包裝上開愷他命之塑膠袋
    1只，依刑法第38條第1項第2 款之規定宣告沒收。黃柏修所
    有行動電話3支（含SIM卡，門號分別為0000000000號、0000
    000000號及0000000000號）及8, 300元、邱啟豪所有行動電
    話1支（含SIM卡，門號為0000000000號）及1萬2,200元，查
    無積極證據足資認定與本案犯罪有關，無從於本案中一併為
    沒收諭知。另敘明公訴意旨略以：被告二人所持有愷他命之
    數量甚鉅，顯係基於營利之目的而販入上開毒品，是被告應
    係涉犯毒品危害防制條例第4條第3項之販賣第三級毒品罪。
    惟(一)按毒品交易之動機、標的、數量，因人因案各有差異，
    未可一概而論，施用毒品者為供自己或他人共同施用目的，
    而一次購入較多數量，甚或因為一次大量購入，而可取得較
    優的購買價格，均非無可能，據此可知，購入毒品數量的多
    寡，與是否供販賣營利，並無絕對之關連，仍應參酌其他證
    據以定之。從而自難僅因被告前揭取得愷他命之數量，即推
    論其必有營利之意圖。次按被告或共犯之自白，不得作為有
    罪判決之唯一證據，仍應調查其他必要之證據，以察其是否
    與事實相符，刑事訴訟法第156條第2項定有明文。刑事訴訟
    法第156條第2項規定，被告雖經自白，仍應調查其他必要之
    證據，以察其是否與事實相符。立法目的乃欲以補強證據擔
    保自白之真實性；亦即以補強證據之存在，藉之限制自白在
    證據上之價值。而所謂補強證據，則指除該自白本身外，其
    他足資以證明自白之犯罪事實確具有相當程度真實性之證據
    而言。雖其所補強者，非以事實之全部為必要，但亦須因補
    強證據與自白之相互利用，而足使犯罪事實獲得確信者，始
    足當之，最高法院74年台覆字第10號判例要旨可資參照。(二)
    訊據被告邱啟豪堅決否認有販賣愷他命之犯行，辯稱伊係受
    真實姓名年籍不詳綽號「錢哥」之友人所託，替「錢哥」調
    貨，本身並沒有想獲得任何好處等語。被告黃柏修固坦承有
    販賣第三級毒品之犯行，惟揆諸前揭法條、判例意旨，自不
    得僅以黃柏修之供述作為有罪判決之唯一證據，仍應調查其
    他必要之證據，以察其是否與事實相符。而卷附通聯記錄係
    被告黃柏修與黃正齊、被告邱啟豪與門號0000000000之持有
    人於99 年3月18日有通話記錄而已，並無通話內容以查明被
    告2 人是否有販賣意圖，故無從證明被告確有販賣第三級毒
    品之犯行。(三)綜此，依公訴人所提證據資料，尚不足以證明
    被告確有販賣第三級毒品之犯行，則公訴人此部分主張，即
    屬無據，而不另為無罪之諭知等情，其認事用法尚無不合，
    量刑亦稱妥適。
五、檢察官上訴意旨略以：本件既有被告黃柏修之自白，及扣
    案重達「1公斤」之毒品K他命為證，並互為補強；依被告
    2 人所述，被告邱啟豪係受真實姓名年籍不詳綽號「錢哥」
    之人請託後透過被告黃柏修向黃正齊購買重達1 公斤、價格
    新台幣27 萬元之毒品K他命，渠等取得毒品時並未交付貨款
    ，衡情，若該毒品非供販賣使用，僅供施用，被告2人何需1
    次向黃正齊購得如此大量毒品（若以1 公克為單位分裝，總
    計可分裝1000包），若為驗貨使用，亦無需取走1 公斤之量
    以為驗貨，又被告2 人僅意圖以該毒品供施用而非為販賣，
    其等無以該毒品販出後所得盈餘支付貨款，何以當下不立即
    支付款項予黃正齊，而黃正齊又如何相信被告2 人嗣後有能
    力支付上開款項？參以本件被告黃柏修有販毒前科、被告
    邱啟豪有施用毒品之經驗，堪認渠等為「錢哥」向黃正齊購
    買大量毒品之際，主觀上即知係為販賣他人使用，渠等與「
    錢哥」為共同正犯，於向黃正齊販入毒品之際即已既遂，所
    為均係犯毒品危害防制條例第4條第3 項之販賣第3級毒品罪
    等語。被告黃柏修提起上訴，認原審量刑過重，請求從輕量
    刑；被告邱啟豪上訴意旨略以原審判決忽略被告邱啟豪對
    於本件毒品之來源即「黃正齊」之供出具有與性，而末使被
    告獲邀減輕其刑之寬典，尚有未洽；考量毒品危害防制條
    例第17條第2 項減輕其刑規定之立法目的，係為獎勵犯罪人
    之悛悔，自不應因偵查機關未予其自白犯罪之機會，而致無
    法獲邀減輕其刑之不利益歸諸於被告。本件警方於99年5月7
    日借提被告黃柏修前往龜山勘查，復提示黃正齊之照片供其
    指認；然檢警並未給予被告邱啟豪相同之待遇，致邱啟豪無
    從為指認之機會，而得獲邀減輕其刑之寬典，對被告邱啟豪
    而言，實屬不公，即應類推毒品危害防制條例第17 條第2項
    之規定減輕其刑；被告邱啟豪原就讀於南亞技術學院化學
    工程與材料工程系四年級上學期，因本案辦理休學，其母擔
    任桃園縣政府警察局志願服務人員，且被告未曾受有期徒刑
    以上刑之宣告，復坦承持有扣案毒品，犯後態度頗佳，原審
    量刑過重，請求從輕量刑，並予被告邱啟豪緩刑之宣告等語
    。惟依公訴人所提證據資料，尚不足以證明被告2 人確有販
    賣第三級毒品之犯行，已如前述。檢察官上訴意旨，仍係原
    審依職權為證據取捨及心證形成之事項，反覆爭執，並無可
    採，復未就其主張另提出積極證據以實其說，其上訴為無理
    由。又按犯第4條至第8條之罪於偵查及審判中均自白者，減
    輕其刑，毒品危害防制條例第17條第2 項定有明文，原審及
    本院均認被告上開犯行，係犯毒品危害防制條例第11 條第5
    項之持有第三級毒品純質淨重20 公克以上之罪，並非犯第4
    條至第8條之罪，故無適用第毒品危害防制條例第17條第2項
    減輕其刑之餘地；更且，經查本案員警5 次對被告邱啟豪調
    查詢問，被告邱啟豪並未供出上游，僅供出一綽號「阿奇」
    （見偵卷第38頁-5 5頁），偵查中再度訊問被告邱啟豪，被
    告亦無供出來源之意，亦未坦承犯行（見偵卷第89頁），被
    告並無供出來源、指認上游之意，自無從因此認員警未讓被
    告指認上游「黃正齊」，而未依毒品危害防制條例第17條第
    1 項之規定，減輕或免除其刑，有何不妥。末查量刑輕重及
    緩刑之諭知係屬事實審法院得依職權自由裁量之事項，苟已
    斟酌刑法第57條各款所列情狀而未逾越法定刑度，不得遽指
    為違法（最高法院72年度臺上字第6696號判例參照）。本件
    原審判決既已經詳細審酌量刑之一切情狀，予以綜合考量，
    並在法定刑內科處其刑，並說明論罪科刑之各項法律依據，
    上訴意旨指摘原判決不當，為無理由，應予駁回。
據上論斷，應依刑事訴訟法第368條，判決如主文。
本案經檢察官何明楨到庭執行職務。
中    華    民    國   100    年    4     月    21    日
                  刑事第十九庭  審判長法  官  鄧振球
                                      法  官  張江澤
                                      法  官  潘翠雪
以上正本證明與原本無異。
如不服本判決，應於收受送達後10日內向本院提出上訴書狀，其
未敘述上訴之理由者並得於提起上訴後10日內向本院補提理由書
（均須按他造當事人之人數附繕本）「切勿逕送上級法院」。
                                      書記官  朱家賢
中    華    民    國   100    年    4     月    21    日
附錄：本案論罪科刑法條全文
毒品危害防制條例第11條
持有第一級毒品者，處 3 年以下有期徒刑、拘役或新臺幣 5 萬
元以下罰金。
持有第二級毒品者，處 2 年以下有期徒刑、拘役或新臺幣 3 萬
元以下罰金。
持有第一級毒品純質淨重十公克以上者，處 1 年以上 7 年以下
有期徒刑，得併科新臺幣 1 百萬元以下罰金。
持有第二級毒品純質淨重二十公克以上者，處 6 月以上 5 年以
下有期徒刑，得併科新臺幣 70 萬元以下罰金。
持有第三級毒品純質淨重二十公克以上者，處 3 年以下有期徒
刑，得併科新臺幣 30 萬元以下罰金。
持有第四級毒品純質淨重二十公克以上者，處 1 年以下有期徒
刑，得併科新臺幣 10 萬元以下罰金。
持有專供製造或施用第一級、第二級毒品之器具者，處 1 年以
下有期徒刑、拘役或新臺幣 1 萬元以下罰金。